【裁判字號】    97,交訴,60
【裁判日期】    971231
【裁判案由】    過失傷害等
【裁判全文】
臺灣新竹地方法院刑事判決              97年度交訴字第60號
公  訴  人  臺灣新竹地方法院檢察署檢察官
被      告  丙○○
上列被告因過失傷害等案件，經檢察官提起公訴（97年度偵字第
6834號、97年度調偵字第182 號），本院依簡式審判程序判決如
下：
    主  文
丙○○犯過失傷害罪，處有期徒刑月。又犯肇事致人傷害逃逸
罪，累犯，處有期徒刑拾月。應執行有期徒刑壹年。
    事實及理由
壹、構成犯罪事實：
    丙○○於民國96年8 月4 日上午9 時35分許，駕駛陳振坤所
    有之車牌號碼7361－JU號自用小貨車，沿新竹市○○街由北
    往南方向行駛，行至民富街16號前，本應注意車前狀況，並
    隨時採取必要之安全措施，以避免危險之發生，而依當時之
    天候晴、日間自然光線、路面乾燥、無缺陷、亦無障礙物之
    柏油路面，且視距良好等情，在客觀上亦無不能注意之情事
    ，仍疏未注意，從後追撞同向前方由乙○○○所騎乘之車牌
    號碼HOK-253 號重型機車，乙○○○當場倒地，受有頭部外
    傷合併腦部震盪、左臉挫傷、雙手擦、挫傷等傷害。丙○○
    明知於駕駛車輛肇事致人受有傷害後，應即採取救護或其他
    必要措施，不得駛離，竟未下車察看，不顧倒地受傷之乙○○○，基於肇事逃逸的犯罪意思，駕車離開現場，嗣經警循
    車號追查，丙○○為卸免責任，委託其友人甲○○（所涉頂
    替部分由本院另行審結）出面頂替，嗣於97年1 月29日檢察
    官訊問甲○○時，甲○○因其陳述與其他證人之證詞不符，
    始自白頂替犯行而循線查知上情。
貳、程序方面：
    本件被告丙○○所犯過失傷害、肇事逃逸等罪，均非死刑、
    無期徒刑、最輕本刑為3 年以上有期徒刑之罪，或高等法院
    管轄第一審之案件，被告於本院準備程序進行中，就被訴事
    實為有罪之陳述，經本院合議庭認合於刑事訴訟法第273 條
    之1 第1 項之規定，裁定進行簡式審判程序，此合先敘明。
、認定犯罪事實所根據的證據及理由：
一、被告丙○○於檢察官偵查中、本院準備程序及簡式審判程序
    訊問時之自白。
二、證人即告訴人（被害人）黃寶珠於警局詢問時、偵查中及本
    院簡式審判程序訊問時之指訴。
三、證人甲○○、陳振發、楊文興、黃泰帆分別於偵查中之證述
    。
四、道路交通事故現場圖、道路交通事故調查報告表（一）、（
    二）各1 份、現場及車損照片7 幀及車籍查詢資料1 份在卷
    可證。
五、南門綜合醫院乙種診斷證明書及國軍新竹地區醫院附設民眾
    診療服務處診斷證明書各1 份、新竹市警察局舉發違反道路
    交通管理事件通知單影本2 份、臺灣省竹苗區車輛行車事故
    鑑定委員會鑑定意見書（竹苗區970361案）1 份附卷可證。
肆、論罪科刑的理由：
一、論罪：
（一）被告丙○○所為，係犯刑法第284 條第1 項前段之過失傷
      害罪及刑法第185 條之4 之肇事逃逸罪。
（二）數罪併罰：被告所犯上開2 罪，犯意各別、行為互殊，罪
      名亦不相同，應予以分別論罪，合併處罰之。
（三）刑罰加重事由（道路交通管理處罰條例）：按汽車駕駛人
      ，無駕駛執照駕車，因而致人受傷，依法應負刑事責任者
      ，加重其刑至2 分之1 ，道路交通管理處罰條例第86條第
      1 項，定有明文。被告丙○○係未領得合法駕駛執照而於
      案發當時駕駛自用小貨車，業經被告丙○○於本院審理時
      供呈在卷，是以被告丙○○無駕駛執照駕車，因而致人受
      傷，依法應負過失傷害之刑事責任，就其所犯過失傷害部
      分，應依道路交通管理處罰條例第86條第1 項之規定加重
      其刑至2 分之1 。
（四）累犯：被告丙○○前曾於90年6 月間，因竊盜案件，經本
      院於90年7 月30日，以90年度竹北簡字第164 號刑事簡易
      判決，判處有期徒刑6 月，並宣告緩刑3 年，嗣於90年8
      月29日確定，惟於緩刑期內更犯罪，受有期徒刑之宣告，
      經本院以93年度撤緩字第10號裁定撤銷緩刑之宣告。又於
      91年12月間，因竊盜案件，經本院於92年12月23日，以92
      年度易緝字第43號刑事判決，判處有期徒刑9 月，嗣於93
      年1 月12日確定。上開2 罪接續執行，於93年7 月19日入
      監執行，並於94年8 月17日因縮短刑期假釋付保護管束出
      監，而於94年10月21日保護管束期滿假釋未經撤銷視為執
      行完畢等情，有臺灣高等法院被告前案紀錄表及刑案資料
      查註紀錄表各1 份為證，其於5 年以內故意再犯本件有期
      徒刑以上之肇事逃逸罪，為累犯，應依刑法第47條第1 項
      規定，加重其刑。至於過失傷害罪部分，因係過失犯而非
      故意犯，自不構成累犯，附此敘明。
二、科刑：審酌被告違反道路交通安全規則，未注意車前狀況之
    過失程度，並因緊張於駕車肇事後，未採取即時之救護作為
    ，卻逃離現場，罔顧受傷者生命、身體安全，及被害人所受
    之傷勢、犯罪所生之危害，以及被告犯後坦白承認犯行等一
    切情狀，分別量處如主文所示之刑，並定其應執行之刑，以
    示懲儆。
伍、適用法律依據：
一、程序法方面：刑事訴訟法第273 條之1 第1 項、第299 條第
    1 項前段。
二、實體法方面：道路交通管理處罰條例第86條第1 項，刑法第
    284 條第1 項前段、第185 條之4 、第47條第1 項、第51條
    第5 款，刑法施行法第1 條之1 第1 項、第2 項，判決如主
    文。
本案經檢察官陳玉華到庭執行職務。
中    華    民    國    97    年    12    月    31    日
                  刑事第四庭法  官  馮俊郎
以上正本證明與原本無異。
如不服本判決，應於判決送達後10日內向本院提出上訴書狀。上
訴書狀應敘述具體理由，未敘述上訴理由者，應於上訴期間屆滿
後20日內補提理由書狀於本院（均須按他造當事人之人數附繕本
）「切勿逕送上級法院」。
中    華    民    國    97    年    12    月    31    日
                            書記官  鄧雪怡
附錄本案論罪科刑實體法條全文：
＊刑法第185 條之4 ：
駕駛動力交通工具肇事，致人死傷而逃逸者，處6 月以上5 年以
下有期徒刑。
＊刑法第284 條第1 項：
因過失傷害人者，處6 月以下有期徒刑、拘役或500 元以下罰金
。致重傷者，處1 年以下有期徒刑、拘役或500 元以下罰金。（
罰金之貨幣單位改為新臺幣，並提高為30倍）


司法院資訊處製作；財團法人民間司法改革基金會備份。
